臺灣高等法院高雄分院刑事判決　　　　99年度上訴字第1473號
上　訴　人
即　被　告　謝季勳
選任辯護人　劉啟輝律師
上列上訴人因違反毒品危害防制條例案件，不服臺灣高雄地方法
院99年度訴字第686 號中華民國99年7 月6 日第一審判決（起訴
案號：臺灣高雄地方法院檢察署99年度偵字第5126號、第5688號
），提起上訴，本院判決如下：
     主  文
上訴駁回。
     事  實
一、謝季勳明知愷他命屬毒品危害防制條例第2 條第2 項第3 款
    所列之第三級毒品，不得持有、販賣；亦明知MDMA（俗稱搖
    頭丸）係毒品危害防制條例第2 條第2 項第2 款所列之第二
    級毒品，不得非法持有，竟基於意圖營利販賣愷他命，及持
    有第二級毒品MDMA之犯意，分別於：
  (一)民國99年2 月3 日13時許，謝季勳所使用之附表一編號(十)之
    行動電話（門號0000000000），接獲曾雄威以附表二編號(二)
    之行動電話（門號0000000000）表示向其購買愷他命之來電
    ，謝季勳旋基於販賣第三級毒品愷他命營利之意圖（每包愷
    他命賺200 元），在其位於高雄市○○區○○街115 號1 樓
    住處樓下樓梯口交付價值新臺幣（下同）800 元之第三級毒
    品愷他命2 包予曾雄威，曾雄威則交付愷他命價款800 元予
    謝季勳。
  (二)謝季勳又於99年2 月4 日凌晨3 時30分許，向綽號「大雄」
    之男子購得愷他命而持有之，並將購入之愷他命予以分裝。
    同日早上，因曾雄威以其行動電話（門號0000000000）撥打
    謝季勳之行動電話（門號0000000000），表示欲購買愷他命
    ，謝季勳即基於販賣第三級毒品愷他命營利之意圖（每包愷
    他命賺200 元），於同日12時許在其位於高雄市○○區○○
    街115 號1 樓住處樓下樓梯口交付附表二編號(一)之第三級毒
    品愷他命3 包予曾雄威，曾雄威則交付愷他命價款1000元予
    謝季勳。惟曾雄威於向謝季勳購得附表二編號(一)所示愷他命
    後，隨即為埋伏警員當場查獲，並遭扣得附表二所示之物；
    員警並在謝季勳身上扣得附表一編號(一)、(十二)所示之物。
  (三)嗣員警復於99年2 月4 日12時30分許，持搜索票至謝季勳位
    於高雄市○○區○○街115 號1 樓住處執行搜索，扣得附表
    一編號(二)至(三)、(五)至(十一)所示之物，及謝季勳以500 元購得、
    持有，欲供己施用之附表一編號(四)所示第二級毒品MDMA。
二、案經行政院海岸巡防署南部地區巡防局及高雄縣政府警察局
    移請臺灣高雄地方法院檢察署檢察官偵查起訴。
     理  由
甲、程序部分：按被告以外之人於偵查中向檢察官所為陳述，除
    顯有不可信之情況者外，得為證據，刑事訴訟法第159 條之
    1 第2 項定有明文。偵查中對被告以外之人（包括證人、鑑
    定人、告訴人、被害人及共同被告等）所為之偵查筆錄，或
    被告以外之人向檢察官所提之書面陳述，性質上均屬傳聞證
    據。惟現階段刑事訴訟法規定檢察官代表國家偵查犯罪、實
    施公訴，依法其有訊問被告、證人及鑑定人之權，證人、鑑
    定人且須具結，而實務運作時，檢察官偵查中向被告以外之
    人所取得之陳述，原則上均能遵守法律規定，不致違法取供
    ，其可信度極高。本件證人曾雄威於檢察官偵訊時所為之陳
    述，則因已經檢察官命具結後而為證述，且被告及其辯護人
    均未曾主張上開證人向檢察官所為之陳述，有非出於真意或
    有何違法取供之情形，本院亦查無檢察官有以不正方法取證
    之情事，並無任何顯不可信之情況，故證人曾雄威於檢察官
    偵查中所為之陳述具有證據能力。
乙、實體方面：
一、上揭犯罪事實欄一(二)即98年2 月4 日之販賣第三級毒品愷他
    命予曾雄威；及犯罪事實欄一(三)持有第二級毒品MDMA等事實
    ，業據上訴人即被告謝季勳（下稱被告）於原審及本院審理
    中坦承不諱，核與證人曾雄威於檢察官偵訊中證述之情節相
    符，復有行政院海岸巡防署南部地區巡防局高雄市機動查緝
    隊搜索扣押筆錄、扣押物品收據、扣押物品目錄表、附表一
    、二檢驗報告欄所示檢驗報告、臺灣檢驗科技股份有限公司
    濫用藥物尿液檢驗報告在卷可佐，並有附表一、二所示扣案
    物可憑，是被告就該部分之自白核與事實相符，均堪以認定
    ，應予依法論科。
二、另訊據被告矢口否認有98年2 月3 日之販賣第三級毒品愷他
    命予曾雄威之犯行，並辯稱：該日伊未販賣第三級毒品愷他
    命予曾雄威云云。而其辯護人亦為被告辯稱：被告於99年2
    月3 日8 時9 分許至同日13時42分，均在高雄市○○區○○
    街11號5 樓住處家中；雖於98年2 月3 日13時許被告與曾雄
    威有接通電話，但當時曾雄威所在基地台位置係分別為「高
    雄市前金區○○○街」、「高雄市○○○○○路」，並非於
    被告住處「高雄市○○區○○街11號5 樓」位置之基地台即
    「高雄市○○區○○路66向5 號11樓」範圍內，足以證明當
    天曾雄威並未前往被告「高雄市○○區○○街11號5 樓」住
    處，且與被告並未同時人在同一地區，當天兩人確實並未碰
    面，何來之交易等語。經查：被告有於98年2 月3 日之販賣
    第三級毒品愷他命予曾雄威之事實，業據被告於原審審理中
    自始坦承不諱（見原審審訴卷第26頁、訴卷第18頁），並經
    證人曾雄威於檢察官偵訊中證述之情節相符（見偵查卷第7
    頁），復有曾雄威之行動電話（門號0000000000）及謝季勳
    之行動電話（門號0000000000）有關98年2 月3 日之通聯記
    錄在卷可稽（見偵查卷第61頁、第91頁）；而核對上開二支
    行動電話通聯記錄，曾雄威於98年2 月3 日早上9 時許，即
    在其住處附近（依曾雄威當時使用之上開行動電話之基地台
    即位於九如三路、伊犁街、大榮街等地顯示，而上開地點亦
    位於被告住處附近，均在鼓山一帶），以行動電話（門號00
    00000000）撥打被告之行動電話（門號0000000000），惟均
    未接通；直至13時0 分1 秒被告撥打曾雄威之上開行動電話
    後，雙方始接通（曾雄威當時使用之上開行動電話之基地台
    位於前金區○○○街57號，即高雄市○○○路與中華三路交
    叉附近；而被告行動電話之基地台位置從此刻至14時許，均
    在鼓山區○○○路106 之30號）；而後曾雄威又於13時6 分
    58秒回撥被告之上開行動電話（曾雄威當時使用之上開行動
    電話之基地台位於九如三路271 號），再過1 、2 分另有使
    用0000000000行動電話者撥打曾雄威之上開行動電話，當時
    曾雄威使用之上開行動電話之基地台，已位於九如四路945
    號。申言之，曾雄威於98年2 月3 日13時0 分1 秒於接到被
    告之電話後，即由前金區○○○街（即高雄市○○○路與中
    華三路交叉附近，近六合夜市）往被告之住處（鼓山區○○
    ○路）附近移動；而被告當時均位於同一地（即依被告行動
    電話之基地台顯示，被告此段時間均在鼓山區○○○路附近
    ，亦是住家附近），因而證人曾雄威於上開檢察官偵訊中證
    稱：「昨天（即2 月3 日）下午快一點的時候，我也是在他
    家以800 元跟他買兩包K 他命（即愷他命）。」等情，並無
    違背常理之處。至於曾雄威於99年2 月4 日為警逮捕前一刻
    ，以其行動電話與被告聯絡時，其行動電話所在之基地台位
    置（高雄市○○區○○路66向5 號11樓）乙節，亦僅能顯示
    當時證人曾雄威使用行動電話與人通話時之所在區域（範圍
    ），並無法遽指該位置即為雙方通話後隨即見面之地點；更
    不可能因而推論雙方事後未在他地見面。被告上開所辯，仍
    不足為被告有利之證明。
三、按販賣愷他命係違法行為，非可公然為之，且有其獨特之販
    售通路及管道，復無公定價格，容易增減分裝之份量，每次
    買賣之價量，可能隨時依雙方關係深淺、資力、需求量及對
    行情之認知、來源是否充裕、查緝鬆嚴、購買者被查獲時供
    述購買對象之可能風險評估等而異其標準，非可一概而論。
    且政府為杜絕毒品氾濫，對於查緝施用及販賣毒品之工作，
    無不嚴加執行，販賣毒品罪又係重罪，設若無利可圖，衡情
    一般持有毒品之人當無輕易將所持有之毒品轉讓他人，甘冒
    於再次向他人購買時有被查獲之危險；販賣之利得，除經承
    認犯行，或帳冊價量均臻明確外，委難察得實情，縱未確切
    查得販賣賺取之實際差價，但除別有事證，足認係按同一價
    格轉讓，確未牟利外，尚難執此認非法販賣之事證有所不足
    ，致知過坦承者難辭重典，飾詞否認者反得逞僥倖，而失情
    理之平。惟販賣之人從價差或量差中牟利之方式雖異，然其
    販賣目的在意圖營利則同一，或販入價格必較其售出之價格
    低廉，或以同一價格而減少份量，以從中賺取差額利潤圖利
    之意圖及事實，此應屬合於論理法則，且不違背社會通常經
    驗之理性判斷。是被告販賣愷他命予他人，當有營利之意圖
    ，亦堪認定。綜上所述，被告各次販賣愷他命之罪證明確，
    犯行洵堪認定。
四、按愷他命係毒品危害防制條例第2 條第2 項第3 款所稱之第
    三級毒品，不得非法持有、販賣；MDMA係毒品危害防制條例
    第2 條第2 項第2 款所列之第二級毒品，不得非法持有。核
    被告犯罪事實欄一(一)、(二)所為，均係犯毒品危害防制條例第
    4 條第3 項之販賣第三級毒品罪；被告犯罪事實欄一(三)所為
    係犯毒品危害防制條例第11條第2 項持有第二級毒品罪。又
    被告持有第三級毒品愷他命雖已達純質淨重20公克以上（見
    附表一編號(一)、(二)所示），而犯毒品危害防制條例第11條第
    5 項之非法持有第三級毒品罪，但其持有之低度行為，為嗣
    後販賣之高度行為所吸收，故不另論非法持有第三級毒品罪
    。又被告就其所犯犯罪事實欄一(二)所示毒品危害防制條例第
    4 條第3 項之販賣第三級毒品罪，於偵查及審判中均自白（
    見A2卷第119 頁、A6卷第18頁），應依毒品危害防制條例第
    17條第2 項規定，減輕其刑。
五、原審認被告罪證明確，因而適用毒品危害防制條例第4 條第
    3 項、第11條第2 項、第17條第2 項、第18條第1 項前段、
    第19條第1 項，刑法第11條、第38條第1 項第1 、2 款、第
    51條第5 款、第9 款等規定，並審酌毒品戕害人身至深且鉅
    ，被告仍無視毒品對他人危害，意圖營利而為犯罪事實欄一
    (一)(二)所示販賣第三級毒品愷他命，助長毒品氾濫，足以衍生
    其他犯罪，嚴重危害我國社會治安，惡性非輕，本不宜輕縱
    ，且非法持有第二級毒品，所為實屬不該，惟衡其無其他犯
    罪紀錄，素行並非過劣，且販毒數量金額無多，於偵查及原
    審審理中，始終坦認犯罪事實欄一(二)、(三)犯行；於原審審理
    中，坦認犯罪事實欄一(一)犯行，並表示認錯及後悔，足見確
    有悔意；另參酌被告犯罪之動機、目的、手段，各次販賣毒
    品種類、數量、金額不同等一切情狀，就販賣第三級毒品各
    量處有期徒刑5 年2 月（即犯罪事實欄一(一)部分）、2 年8
    月（即犯罪事實欄一(二)部分）；持有第二級毒品，處有期徒
    刑4 月，定其應執行刑為有期徒刑6 年2 月。並敘明(一)、按
    毒品危害防制條例第18條第1 項後段應沒入銷燬之毒品，專
    指查獲之施用、持有第三、四級毒品之行政罰而言；倘係查
    獲之製造、運輸、販賣、意圖販賣而持有、以非法方法使人
    施用、引誘他人施用或轉讓之第三、四級毒品，既屬同條例
    相關法條明文規定處罰之犯罪行為，即非該條項應沒入銷燬
    之範圍。又同條例第19條第1 項所定「供犯罪所用或因犯罪
    所得之物」，係指犯第4 條至第9 條、第12條、第13條或第
    14條第1 項、第2 項之罪所用或所得之物，不包括毒品本身
    在內，自不得為第三、四級毒品之沒收依據。同條例對於查
    獲之製造、運輸、販賣、意圖販賣而持有、以非法方法使人
    施用、引誘他人施用及轉讓第三、四級毒品之沒收，並無特
    別規定，如其行為已構成犯罪，則該毒品即屬不受法律保護
    之違禁物，應回歸刑法之適用（最高法院95年度臺上字第91
    1 號判決參照）。依上，本件扣案如附表一編號(一)至(三)所示
    第三級毒品愷他命，均屬違禁物，應依刑法第38條第1 項第
    1 款之規定，不問屬於被告與否，均在被告犯罪事實欄一(二)
    所示罪刑項下宣告沒收；而包裝各該愷他命之夾鏈袋若需與
    其內毒品完全析離，需耗費成本過鉅，應認其與毒品間已無
    法析離；而將整體視為愷他命，不問屬於犯人與否，併予沒
    收；至鑑驗耗損之毒品部分，因已滅失，毋庸再予宣告沒收
    。(二)、另按毒品危害防制條例第19條第1 項關於沒收之規定
    ，係採義務沒收主義，犯同條例第4 條至第9 條、第12條、
    第13條或第14條第1 項、第2 項之罪者，其供犯罪所用之物
    或因犯罪所得之財物，且屬犯人所有者，即應依該規定沒收
    ，法院無審酌之餘地，並不以專供犯罪所用之物為限（最高
    法院93年度臺上字第1360號、第1365號、92年度臺上字第
    2608號判決參照），且犯同條例第4 條之罪者，其供犯罪所
    用或因犯罪所得之財物應予沒收，如全部或一部不能沒收時
    ，追徵其價額或以其財產抵償之，該條例第19條第1 項規定
    甚明，如所得財物為金錢而無法沒收時，應以其財產抵償之
    （最高法院95年度臺上字第305 號判決參照）。據此，扣案
    如附表一編號(七)所示供分裝毒品之電子磅秤1 臺、編號(十)所
    示聯絡毒品交易之黑色Any call行動電話1 支，均為被告所
    有，作為販賣毒品之用，均應依毒品危害防制條例第19條第
    1 項規定宣告沒收；編號(八)所示空夾鏈袋1 袋，係被告所有
    ，預備供販毒所用之物，應依刑法第38條第1 項第2 款之規
    定沒收；犯罪事實欄犯罪事實欄一(一)所示販賣毒品所得80 0
    元，因未扣案，應依毒品危害防制條例第19條第1 項規定宣
    告沒收之，並諭知如全部或一部不能沒收時，以其財產抵償
    之；事實欄一(二)所示販賣毒品所得1000元因已扣案（即附表
    一編號(十二)所示扣案現金7100元中之1000元），毋庸諭知如全
    部或一部不能沒收時，以其財產抵償之。(三)、扣案如附表一
    編號(四)之粉紅色圓形錠劑1 顆，經送驗含第二級毒品MDMA，
    有附表一編號(四)檢驗報告欄所示鑑定書附卷可參，足認該物
    為第二級毒品，應依毒品危害防制條例第18條第1 項前段之
    規定，沒收銷燬之。而該粉紅色圓形錠劑1 顆所含第三級毒
    品愷他命成分，無法自該錠劑析離，自應一併沒收銷燬之。
    另裝置上開毒品之包裝袋，因與毒品難以析離，且無析離之
    實益與必要，自應視同毒品，併予宣告沒收銷燬。至送鑑耗
    損之部分，既已滅失，無庸宣告沒收銷燬。(四)、另扣案附表
    一編號(五)、(六)、(九)、(十一)之物，及(十二)所示扣案現金7100元中之
    6100元，均無證據證明與被告本件販賣第三級毒品愷他命之
    關連性，爰不予宣告沒收或沒收銷燬；附表二編號(一)所示愷
    他命業經被告交付曾雄威，附表二編號(二)所示之物為曾雄威
    所有，爰不予宣告沒收。(五)、刑法第59條之酌量減輕其刑，
    必於犯罪之情狀，在客觀上足以引起一般同情，認為即予宣
    告法定最低度刑期，猶嫌過重者，始有其適用，本件被告所
    為販賣第三級毒品之犯行，在客觀上尚難認可以引起一般同
    情，自無從依刑法第59條之規定酌量減輕其刑。核其認事用
    法，並無不合，且量刑亦屬恰當。被告上訴意旨，或謂原判
    決量刑過重；或否認犯罪，以指摘原判決不當，均為無理由
    ，應予駁回。
據上論斷，應依刑事訴訟法第368 條，判決如主文。
本案經檢察官高大方到庭執行職務。
中    華    民    國    100   年    3     月    23    日
                  刑事第四庭    審判長法  官  蕭權閔
                                      法  官  莊松泉
                                      法  官  吳進寶
以上正本證明與原本無異。
如不服本判決應於收受本判決後10日內向本院提出上訴書狀，其
未敘述上訴理由者，並得於提起上訴後10日內向本院補提理由書
狀（均須按他造當事人之人數附繕本）「切勿逕送上級法院」。
中    華    民    國    100   年    3     月    23    日
                                      書記官  唐奇燕
附錄法條：
毒品危害防制條例第4 條第3 項
製造、運輸、販賣第三級毒品者，處5 年以上有期徒刑，得併科
新臺幣7 百萬元以下罰金。
毒品危害防制條例第11條第2項
持有第二級毒品者，處 2 年以下有期徒刑、拘役或新臺幣 3 萬
元以下罰金。
附表一：謝季勳處查扣物品
┌──┬──────────┬──────┬───────┐
│編號│物品名稱【查扣地點】│數      量  │ 檢 驗 報 告  │
│    │                    │            │              │
├──┼──────────┼──────┼───────┤
│ (一) │第三級毒品愷他命1包 │驗前淨重    │高雄醫學大學附│
│    │（內含15包）        │26.323公克；│設中和記念醫院│
│    │【於謝季勳身上查獲】│驗後淨重    │99年2 月23日99│
│    │                    │26.31 公克  │02-85 號檢驗報│
├──┼──────────┤純質淨重    │告（A2卷第129 │
│ (二) │第三級毒品愷他命1包 │21.953公克  │頁）          │
│    │【於謝季勳房間查獲】│            │              │
├──┼──────────┤            │              │
│ (三) │第三級毒品愷他命1包 │            │              │
│    │【於謝季勳房間查獲】│            │              │
├──┼──────────┼──────┼───────┤
│ (四) │同時含第二級毒品MDMA│驗前淨重    │高雄醫學大學附│
│    │及第三級毒品愷他命之│0.274 公克；│設中和記念醫院│
│    │粉紅色錠劑1 顆      │驗後淨重    │99年2 月23日99│
│    │【於謝季勳房間查獲】│0.259 公克，│02-86 號檢驗報│
│    │                    │            │告（A2卷第130 │
│    │                    │            │頁）          │
├──┼──────────┼──────┼───────┤
│ (五) │第三級毒品硝甲西泮（│5 顆（毛重約│              │
│    │俗稱一粒眠）        │1.2 公克）  │              │
│    │【於謝季勳房間查獲】│            │              │
├──┼──────────┼──────┼───────┤
│ (六) │未檢出毒品成分之白色│驗前淨重    │高雄醫學大學附│
│    │圓形錠劑1 包        │24.603公克；│設中和記念醫院│
│    │【於謝季勳房間查獲】│驗後淨重    │99年2 月23日99│
│    │                    │24.511公克  │02-87 號檢驗報│
│    │                    │            │告（A2卷第131 │
│    │                    │            │頁）          │
├──┼──────────┼──────┼───────┤
│ (七) │電子磅秤            │1臺         │              │
│    │【於謝季勳房間查獲】│            │              │
├──┼──────────┼──────┼───────┤
│ (八) │空夾鍊袋            │1袋         │              │
│    │【於謝季勳房間查獲】│            │              │
├──┼──────────┼──────┼───────┤
│ (九) │Ｋ盤                │1個         │              │
│    │【於謝季勳房間查獲】│            │              │
├──┼──────────┼──────┼───────┤
│ (十) │黑色行動電話1 支（廠│1支         │              │
│    │牌：Any call，門號：│            │              │
│    │0000000000號）      │            │              │
│    │【於謝季勳房間查獲】│            │              │
├──┼──────────┼──────┼───────┤
│ (十一) │行動電話（廠牌：Sony│1支         │              │
│    │Ericsson ，門號：098│            │              │
│    │0000000號，序號：358│            │              │
│    │00000000000000號）  │            │              │
│    │【於謝季勳房間查獲】│            │              │
├──┼──────────┼──────┼───────┤
│ (十二) │現金                │新臺幣7100元│              │
│    │【於謝季勳身上查獲】│（1000元1 張│              │
│    │                    │，500 元7 張│              │
│    │                    │，100 元26張│              │
│    │                    │）          │              │
└──┴──────────┴──────┴───────┘
附表二：曾雄威處查扣物品
┌──┬──────────┬──────┬───────┐
│編號│物品名稱【查扣地點】│數        量│檢 驗 報 告   │
├──┼──────────┼──────┼───────┤
│ (一) │第三級毒品愷他命1 包│驗前淨重：  │高雄醫學大學附│
│    │（內含3 小包）      │1.987 公克  │設中和記念醫院│
│    │【自證人曾雄威身上查│驗後淨重：  │99年2 月23日99│
│    │獲之物】            │1.974 公克  │02-88 號檢驗報│
│    │                    │            │告（A2卷第132 │
│    │                    │            │頁）          │
├──┼──────────┼──────┼───────┤
│ (二) │行動電話1 支（廠牌  │1支         │              │
│    │Sony Ericsson ，門號│            │              │
│    │0000000000號，序號35│            │              │
│    │000000000000000號） │            │              │
│    │【自證人曾雄威身上查│            │              │
│    │獲之物】            │            │              │
└──┴──────────┴──────┴───────┘